臺灣彰化地方法院民事判決　九十一年度訴字第八一二號
　　原　　　告　黃○○
　　　　　　　　　　　　　　送.
　　訴訟代理人　趙惠如律師
　　複　代理人　癸○○　　　住.
　　被　　　告　天○○　　　住.
　　　　　　　　午○○　　　住.
　　兼　右一人
　　訴訟代理人　宇○○　　　住.
　　被　　　告　丑○○　　　住.
　　　　　　　　戊○○　　　住.
　　　　　　　　辛○○　　　住.
　　　　　　　　己○○　　　住.
　 　　　　　 　庚○○　　　.
　　　　　　　　亥○○　　　住.
　 　　　　　　 申○○　　　.
　　　　　　　　壬○○○　　住.
　　右　一　人
　　訴訟代理人　地○○　　　住.
　　被　　　告　未○○　　　住.
　　　　　　　　子○○　　　住.
　　　　　　　　宙○○　　　住.
　　　　　　　　乙○○　　　住.
　　　　　　　　丙○○　　　住.
　　　　　　　　甲○○　　　住.
　　　　　　　　Ｂ○○○　　住.
　　　　　　　　丁○○　　　住.
　　　　　　　　酉○○　　　住.
　　　　　　　　玄○○　　　住.
　　　　　　　　辰○○　　　住.
　　　　　　　　卯○○　　　住.
　　　　　　　　巳○○　　　住.
　　　　　　　　寅○○　　　住.
　　　　　　　　Ａ○○○　　住.
　　　　　　　　黃呈　　　住.
　　　　　　　　戌○○　　　住.
　　　　　　　　Ｄ○○　　　住.
右當事人間請求分割共有物事件，經本院於民國九十二年十二月十九日言詞辯論終結
，本院判決如左：
    主      文
兩造所共有坐落彰化縣鹿港鎮○○○段二一六地號、地目建、面積貳玖柒平方公尺
，其分割方法如附圖一所示編號Ａ部分、面積壹陸伍平方公尺，分歸被告戊○○取得
；編號Ｂ部分、面積壹陸伍平方公尺，分歸被告庚○○取得；編號Ｃ部分、面積壹陸
伍平方公尺，分歸被告己○○取得；編號Ｄ部分、面積壹陸伍平方公尺，分歸被告辛○○取得；編號Ｅ部分、面積壹壹柒平方公尺，分歸被告宇○○、黃呈、午○○、
戌○○取得，並按應有部分各四分之一比例維持共有；編號Ｆ部分、面積貳壹玖平方
公尺，分歸被告天○○取得；編號Ｇ部分、面積壹陸平方公尺，分歸被告辰○○取得
；編號Ｈ部分、面積壹陸平方公尺，分歸被告卯○○取得；編號Ｉ部分、面積壹陸平
方公尺，分歸被告巳○○取得；編號Ｊ部分、面積壹陸平方公尺，分歸被告寅○○取
得；編號Ｋ部分、面積玖陸平方公尺，分歸被告亥○○、申○○、壬○○○、未○○
、子○○、宙○○取得，並按應有部分各六分之一比例維持共有；編號Ｌ部分、面積
肆貳平方公尺，分歸兩造取得，並按原應有部分比例維持共有；編號Ｍ部分、面積
平方公尺，分歸被告乙○○取得；編號Ｎ部分、面積平方公尺，分歸被告尤建榮
取得；編號Ｏ部分、面積平方公尺，分歸被告甲○○取得；編號Ｐ部分、面積平
方公尺，分歸被告Ｂ○○○取得；編號Ｑ部分、面積平方公尺，分歸被告丁○○取
得；編號Ｒ部分、面積玖玖貳平方公尺，分歸被告丑○○取得；編號Ｓ部分、面積陸
平方公尺，分歸被告Ａ○○○取得；編號Ｔ部分、面積陸平方公尺，分歸被告Ｄ
○○取得；編號Ｕ部分、面積陸平方公尺，分歸被告酉○○、玄○○取得，並按應
有部分各二分之一比例維持共有；編號Ｖ部分、面積零陸平方公尺，分歸原告取得
。
訴訟費用由兩造按附表所示比例分擔。
    事　　　實
甲、原告部分：
一、聲明：
    如主文所示。
二、陳述：
  (一)坐落彰化縣鹿港鎮○○○段二一六地號、地目建、面積二九七三平方公尺土地（
    下稱系爭土地）為兩造所共有，兩造之應有部分各如附表所示。而系爭土地並無
    因物之使用目的不能分割或訂有不分割期限，又因無法協議分割，爰依民法第八
    百二十三條第一項、第八百二十四條第二項之規定，請求准予裁判分割。
  (二)原告提出如附圖一所示分割方法，分割後各共有人分配取得之土地、地形方正，
    便於利用，分割後各共有人分配取得之土地均面臨道路，對外交通便利，應係最
    符合全體共有人利益之分割方式。
三、證據：提出土地登記謄本三件、地籍圖謄本一件、同意書一紙為證。
乙、被告部分：
一、被告黃呈、戌○○、宇○○、午○○部分：
　(一)聲明：
　　同意分割。
　(二)陳述：
  1.被告黃呈、戌○○、宇○○、午○○願意維持共有，以提高土地之利用價值。
  2.同意依附圖一方法分割。
二、被告戊○○、辛○○、丑○○、己○○、庚○○、未○○未於言詞辯論期日到場
    ，據其於準備程序期日所為聲明及陳述，以及所提出之書狀：
  (一)聲明：
  　同意分割。
　(二)陳述：
　1.被告戊○○、杜錫福部分：
　　對原告民國九十一年十一月二十五日提出之分割方法沒有意見。
  2.被告未○○部分：
　　被告亥○○、申○○、壬○○○、子○○、宙○○、未○○願意維持共有。
三、被告天○○未於準備程序期日及言詞辯論期日到場，據其提出書狀所為聲明或陳
    述：
  (一)聲明：
　　原告之訴駁回。
  (二)陳述：
    未曾收到原告之訴狀，不明原告之訴內容為何？
四、被告亥○○、申○○、壬○○○、子○○、宙○○未於準備程序期日及言詞辯論
    期日到場，據其提出書狀所為聲明或陳述：
  (一)聲明：
  　同意分割。
  (二)陳述：
　　被告亥○○、申○○、壬○○○、子○○、宙○○、未○○願意維持共有。
五、被告乙○○、丙○○、甲○○、Ｂ○○○、丁○○、酉○○、玄○○、辰○○、
    卯○○、巳○○、寅○○、Ａ○○○、Ｄ○○未於準備程序期日及言詞辯論期日
    到場，亦未提出書狀作任何聲明或陳述。
丙、本院依職權勘驗現場，並會同彰化縣鹿港地政事務所人員為現場測量，作成複丈
    成果圖如附圖二。
    理　　　由
一、按訴狀送達後，原告不得將原訴變更或追加他訴。但該訴訟標的對於數人必須合
    一確定時，追加其原非當事人之人為當事人，或不甚礙被告之防禦及訴訟之終結
    者，不在此限，民事訴訟法第二百五十五條第一項第五款、第七款分別定有明文
    。又共有物之分割，於共有人全體有法律上之利害關係，須共有人全體始得為之
    ，故請求分割共有物之訴，屬於民事訴訟法第五十六條第一項所稱訴訟標的，對
    於共同訴訟之各人必須合一確定者（最高法院四十二年臺上字第三一八號判例意
    旨參照）。經查，系爭土地原共有人羅陳彩蓮係於八十九年十月十五日死亡，其
    應有部分業於九十二年六月九日由其繼承人Ｄ○○辦理繼承登記等情，此有戶籍
    謄本、土地登記謄本在卷可稽，而本件訴訟係於九十一年七月四日繫屬於本院，
    亦有本院收狀章附卷可考，足見Ｄ○○於本件訴訟繫屬當時，即為系爭土地之共
    有人。又本件訴訟係分割共有物之訴，其訴訟標的對於系爭土地共有人必須合一
    確定，是以原告於起訴狀送達後，於九十二年八月二十六日具狀撤回對被告羅陳
    彩蓮之起訴，並追加Ｄ○○為被告，應屬訴訟標的對於數人必須合一確定時，追
    加其原非當事人之人為當事人，且不甚礙被告之防禦及訴訟之終結，核與首揭規
    定並無不合，自應准許。
二、按訴訟繫屬中為訴訟標的之法律關係，雖移轉於第三人，於訴訟無影響，民事訴
    訟法第二百五十四條第一項前段定有明文。依卷附土地登記謄本所示，本件被告
    壬○○○業於九十二年一月二十九日本件訴訟繫屬中，將系爭土地所有權應有部
    分一六八分之一移轉登記予訴外人地○○，惟按諸首揭規定，於本件訴訟並無影
    響，附此敘明。
三、本件被告戊○○、辛○○、丑○○、己○○、庚○○、未○○、天○○、亥○○
    、申○○、壬○○○、子○○、宙○○、乙○○、丙○○、甲○○、Ｂ○○○、
    丁○○、酉○○、玄○○、辰○○、卯○○、巳○○、寅○○、Ａ○○○、Ｄ○○均受合法通知，未於言詞辯論期日到場，核無民事訴訟法第三百八十六條各款
    所列情形，爰依原告聲請，由其一造辯論而為判決。
四、原告起訴主張：坐落彰化縣鹿港鎮○○○段二一六地號、地目建、面積二九七三
    平方公尺土地為兩造所共有，兩造之應有部分各如附表所示。而系爭土地並無因
    物之使用目的不能分割或訂有不分割期限，又因無法協議分割，爰依民法第八百
    二十三條第一項、第八百二十四條第二項之規定，請求准予裁判分割等語，並提
    出土地登記謄本、地籍圖謄本為證，經核相符，且為被告黃呈、戌○○、宇○○、午○○、戊○○、辛○○、丑○○、己○○、庚○○、未○○、亥○○、申
    ○○、壬○○○、子○○、宙○○所不爭執，而被告乙○○、丙○○、甲○○、
    Ｂ○○○、丁○○、酉○○、玄○○、辰○○、卯○○、巳○○、寅○○、Ａ○○○、Ｄ○○均受合法通知，於準備程序期日及言詞辯論期日不到場，亦未提出
    書狀爭執，則原告上開主張，應認為真實。至被告天○○雖具狀辯稱：未曾收到
    原告之訴狀，不明原告之訴內容為何等語，惟查，原告於九十二年八月二十六日
    所提出之民事撤回暨追加當事人暨聲請公示送達狀，即載明訴之聲明、事實及理
    由，並經本院於九十二年十一月七日將繕本送達予被告天○○收領，並有送達證
    書在卷為憑，是被告天○○上開辯詞，顯不足採。因此，原告依民法第八百二十
    三條第一項、第八百二十四條第二項之規定，請求分割系爭土地，即屬有據，應
    予准許。
五、按共有人因共有物分割之方法不能協議決定，而提起分割共有物之訴，應由法院
    斟酌共有物之性質、共有人之意願、全體共有人之利益、經濟效用等因素，秉持
    公平原則，而為適當之分配。經查：(一)系爭土地上有下列之建物：被告戊○○、
    辛○○、己○○、庚○○所共有如附圖二所示編號Ａ部分二層樓房，編號Ｂ部分
    磚造平房，編號Ｄ與Ｋ部分鐵皮造房屋；被告丑○○所有編號Ｇ部分平房；被告
    亥○○、申○○、壬○○○、子○○、宙○○、未○○所共有編號Ｉ部分磚造平
    房；原告所有編號Ｊ部分磚造平房等情，經本院勘驗現場明確，並會同彰化縣鹿
    港地政事務所人員為現場測量，作成複丈成果圖如附圖二與勘驗筆錄附卷可稽。
    惟上開建物除被告戊○○辛○○、己○○、庚○○所共有編號Ａ部分二層樓房，
    被告丑○○所有編號Ｇ部分平房，具有一定經濟價值，應予保留外，其餘建物均
    為老舊鐵皮造或磚造平房，經濟價值不高，應無保留之實益與必要。(二)系爭土地
    之地目為建，此有土地登記謄本在卷可稽，是系爭土地之分割方法，應考量各共
    有人日後建築與對外通行之需要。依本院現場勘驗與地政人員現場測量之結果，
    系爭土地僅南側與東側面臨現有道路，得以對外通行，且系爭土地東南側與現有
    道路間，則有水溝經過，致未能直接面臨道路，為使日後各共有人所分得土地均
    得以對外通行，應有在系爭土地留設共有道路，俾供日後對外通行之必要。
    (三)被告黃呈、戌○○、宇○○、午○○等四人，以及被告亥○○、申○○、壬○○○、子○○、宙○○、未○○等六人，分別具狀表示願意繼續維持共有。
    (四)原告與被告黃呈、戌○○、宇○○、午○○均同意依附圖一方法分割，而其
    餘被告則未曾對附圖一分割方法表示任何意見。(五)綜上所述，本院審酌系爭土地
    使用現狀、共有人之意願、對外通行需求、全體共有人之利益等一切情狀，認為
    以附圖一所示方法分割，應屬適當。
六、按分割共有物之分割方法，係屬法院依職權所定，兩造所提出之分割方法，係供
    法院於決定分割方法之參考，是本件原告之請求雖有理由，但如由被告負擔全部
    訴訟費用則顯失公平，爰依民事訴訟法第八十條之一規定，命勝訴之原告負擔一
    部分訴訟費用。
據上論結，本件原告之訴為有理由，依民事訴訟法第三百八十五條第一項前段、第七
十八條、第八十條之一、第八十五條第一項但書，判決如主文。
中　　　華　　　民　　　國　　九十三　　年　　　一　  　月　　　二　　　日
                                    臺灣彰化地方法院民事第二庭
~B審判長法官　何志通
~B　　　法官　廖國佑
~B　　　法官　鄭舜元
右為正本係照原本作成
如對本判決上訴須於判決送達後二十日內向本院提出上訴狀
中　　　華　　　民　　　國　　九十三　　年　　　一　 月　　　　　五　　　日
~B法院書記官　卓俊杰
~F0
~T32
附表：
┌──┬───────┬────────────────┐
│編號│共有人姓名    │應有部分（訴訟費用負擔比例）    │
├──┼───────┼────────────────┤
│ １ │天○○        │一八○○分之一五○              │
├──┼───────┼────────────────┤
│ ２ │宇○○        │九○分之一　                    │
├──┼───────┼────────────────┤
│ ３ │午○○        │九○分之一　                    │
├──┼───────┼────────────────┤
│ ４ │丑○○        │二二○分之八三                  │
├──┼───────┼────────────────┤
│ ５ │黃○○        │六○分之七                      │
├──┼───────┼────────────────┤
│ ６ │戊○○        │十六分之一　                    │
├──┼───────┼────────────────┤
│ ７ │辛○○        │十六分之一　                    │
├──┼───────┼────────────────┤
│ ８ │己○○        │十六分之一　　　                │
├──┼───────┼────────────────┤
│ ９ │庚○○        │十六分之一                      │
├──┼───────┼────────────────┤
│ １０ │亥○○        │一六八分之一                    │
├──┼───────┼────────────────┤
│  │申○○        │一六八分之一　                  │
├──┼───────┼────────────────┤
│  │壬○○○      │一六八分之一　　　              │
├──┼───────┼────────────────┤
│  │未○○        │一六八分之一　                  │
├──┼───────┼────────────────┤
│  │子○○　　　  │一六八分之一　                  │
├──┼───────┼────────────────┤
│  │宙○○        │一六八分之一　　　              │
├──┼───────┼────────────────┤
│  │乙○○        │八四○分之一　　                │
├──┼───────┼────────────────┤
│  │丙○○        │八四○分之一　　　　　          │
├──┼───────┼────────────────┤
│  │甲○○        │八四○分之一　　　              │
├──┼───────┼────────────────┤
│  │Ｂ○○○      │八四○分之一                    │
├──┼───────┼────────────────┤
│  │丁○○        │八四○分之一　　　　            │
├──┼───────┼────────────────┤
│  │酉○○        │一四四分之一                    │
├──┼───────┼────────────────┤
│  │玄○○        │一四四分之一　　　　            │
├──┼───────┼────────────────┤
│  │辰○○        │一六五分之一　　　　            │
├──┼───────┼────────────────┤
│  │卯○○        │一六五分之一　　　　            │
├──┼───────┼────────────────┤
│  │巳○○        │一六五分之一　　　　            │
├──┼───────┼────────────────┤
│  │寅○○        │一六五分之一　　　　            │
├──┼───────┼────────────────┤
│  │Ｄ○○        │一六五分之四　　　　            │
├──┼───────┼────────────────┤
│  │Ａ○○○      │一六五分之四　　　　            │
├──┼───────┼────────────────┤
│  │黃呈　      │一八○○分之二○　              │
├──┼───────┼────────────────┤
│  │戌○○　      │一八○○分之二○                │
└──┴───────┴────────────────┘
